臺灣臺南地方法院刑事判決
111年度簡上字第31號
上  訴  人  臺灣臺南地方檢察署檢察官
被      告  林正民



上列上訴人因被告公然侮辱案件，不服中華民國111年1月4日本
院110年度簡字第3121號刑事簡易判決（起訴案號：110年度偵字
第7734號），提起上訴，本院管轄之第二審合議庭經適用簡式審
判程序，判決如下：
    主    文
上訴駁回。
    理由要旨
本院認為原審判決的事實認定、法律適用，以及量刑都合法適當
，因此決定駁回檢察官的上訴。
    事實及理由
一、本案的犯罪事實、證據及法律上決定，都引用原審判的記載
    （如附件）。

二、檢察官的上訴理由：
　  告訴人認為現在大學生滿街都是，原審判決以「被告有大學
    之智」作為量刑的判斷標準有所誤導（所以認為原審判決量
    刑不當）。
　　
三、維持原審判決的理由：
  1.原審判決正確地判斷事實和適用法律：
    原審法院認定被告成立刑法第309條第1項的公然侮辱罪，並
    且考量案發起因、被告衝動後犯罪使告訴人名譽受損、未能
    與告訴人達成調解，以及被告的犯罪後態度、過往素行良好
    、「學歷」及生活情況等因素，量處被告罰金新臺幣（下同
    ）3,000元（可用每入獄1日折抵罰金1,000元），本院認為
    是正確判斷事實及適用法律，而且量刑適當。
  2.告訴人請求檢察官上訴的理由並不正當：
　　①刑法第57條規定量刑時，法院應該考量：⑴犯罪之動機、目
      的。⑵犯罪時所受之刺激。⑶犯罪之手段。⑷犯罪行為人之
      生活狀況。⑸犯罪行為人之品行。⑹犯罪行為人之智識程度
      。⑺犯罪行為人與被害人之關係。⑻犯罪行為人違反義務之
      程度。⑼犯罪所生之危險或損害。⑽犯罪後之態度。其中被
      告的學歷以及社會經驗，就是上述「⑹犯罪行為人之智識
      程度」。因此原審判決把被告的學歷列為量刑的參考事項
      ，符合刑法第57條的要求。
　　②由以上說明可知，被告的學歷只是許多原審判決量刑的考
      慮因素之一。也就是說，原審判決並不只因為被告是大學
      畢業生才判處輕度刑，而是與案發原因、被告受到的刺激
      、犯罪後態度、過往素行及生活情況，綜合考量之後所決
      定的量刑。
　　③基於以上的說明，檢察官根據告訴人的請求，上訴主張原
      審判決量刑不當，並非正當的上訴理由，應該予以駁回。
　　
依照以上的說明，本院依刑事訴訟法第455條之1第1項、第3項、
第364條、第273條之1第1項、第368條，宣示主文欄所記載的決
定。

本案經檢察官黃莉琄提起公訴並提起上訴、檢察官黃信勇到庭執
行職務。

中　　華　　民　　國　　111 　年　  5　　月　  10 　　日
                    刑事第十庭審判長法  官  劉怡孜
　　　　　　　　　　
                                    法  官  潘明彥
　　　　　　　　　　　　　　　　　　
                                    法  官  陳欽賢

以上正本證明與原本無異。
不得上訴。
      　　　　　　　　　　　　　　　書記官　劉庭君
中　　華　　民　　國　　111 　年　　5 　　月　　10　　日
附錄本案論罪科刑法條全文：
刑法第309條第1項：
公然侮辱人者，處拘役或9千元以下罰金。

附件（原審判決）：
臺灣臺南地方法院刑事簡易判決
110年度簡字第3121號
公　訴　人　臺灣臺南地方檢察署檢察官
被　　　告　林正民　
上列被告因侮辱案件，經檢察官提起公訴（110年度偵字第7734
號），被告自白犯罪（原案號：110年度易字第1192號），本院
認為宜以簡易判決處刑，改行簡易程序，由受命法官逕以簡易判
決處刑如下：
    主  文
林正民犯公然侮辱罪，處罰金新臺幣參仟元，如易服勞役，以新
臺幣壹仟元折算壹日。
    事實及理由
一、犯罪事實：林正民於民國110年2月28日13時41分許，駕駛車
    牌號碼000-0000號自小客車，在臺南市○○區○○○路○段0號加
    油站停車時，因不滿後方由吳世緯所駕之車牌號碼00-0000
    號自小客車猛按喇叭，竟基於公然侮辱之犯意，在該加油站
    之不特定人得共見共聞之場所，以「幹你娘雞機掰」之言詞
    辱罵吳世緯，足以貶損吳世緯之人格及社會評價。案經吳世
    緯訴由臺南市政府警察局第二分局報請臺灣臺南地方檢察署
    檢察官聲請簡易判決處刑。
二、證據名稱：
　㈠被告林正民之自白。
　㈡告訴人吳世緯於警詢及偵查中之指訴。
　㈢臺灣臺南地方檢察署檢察事務官勘驗報告2份、行車記錄器之
    影像光碟1片。　
三、論罪科刑：
  ㈠按刑法第309條第1項之公然侮辱罪，係指對人詈罵、嘲笑、
    侮蔑，其方法並無限制，不問以文字、言詞、態度、舉動，
    只須以公然方式為之，而足使他人在精神上、心理上有感受
    難堪或不快之虞，足以減損特定人之聲譽、人格及社會評價
    即足（司法院院解字第3806號解釋意旨參照）。次按刑法第
    309條所謂「公然侮辱」，乃指對被害人抽象的予以謾罵，
    使人難堪之行為；而同法第310條所稱「誹謗」，除有散佈
    於眾之意圖外，尚須指摘或傳述足以毀損他人名譽之具體事
    實為必要，是「公然侮辱」、「誹謗」之區別點，乃在於一
    為「抽象謾罵」，一為「具體指摘」（司法院院字第2179號
    解釋意旨參照）。
　㈡查被告林正民以犯罪事實欄所載之方式及內容辱罵告訴人，
    以一般社會智識之人理解，顯係污辱及貶低告訴人之人格評
    價之意，對告訴人抽象的予以謾罵，使其難堪，應屬刑法第
    309條「抽象謾罵」之公然侮辱罪所規定範疇。是核被告所
    為，係犯刑法第309條第1項之公然侮辱罪。
　㈢爰審酌本件係因被告與告訴人發生行車糾紛，被告未思理性
    解決紛爭，而一時衝動以犯罪事實所載之內容及方式辱罵告
    訴人，致告訴人受有名譽上損害，迄今未能與告訴人達成調
    解賠償其損害，所為實有不該，惟念其犯後已坦承犯行，態
    度尚可，兼衡其無前科之良好素行，有臺灣高等法院被告前
    案紀錄表在卷可稽，大學畢業之智識程度、小康之家庭經濟
    狀況等一切情狀（見警卷第3頁受詢問人欄），量處如主文
    所示之刑，併諭知易服勞役之折算標準，以資懲儆。
四、應依刑事訴訟法第449條第2項、第3項、第454條第2項，刑
    法第309條第1項、第42條第3項前段，刑法施行法第1條之1
    第1項，逕以簡易判決處刑如主文。
五、如不服本件判決，得自收受送達之日起20日內，向本院提起
    上訴狀（須附繕本），上訴於本院管轄之第二審地方法院合
    議庭。
本案經檢察官黃莉琄提起公訴。
中　　華　　民　　國　　111 　年　　1 　　月　　4 　　日
　　　　　　　　　刑事第三庭    法　官　陳振謙
  　　　　　　　　　　　　　　　書記官　黃憶筑
中　　華　　民　　國　　111 　年　　1 　　月　　4 　　日